臺灣高雄地方法院民事判決
110年度雄簡字第1066號
原      告  潘國禎  
訴訟代理人  潘縈瑄  
被      告  黃寧萱  

訴訟代理人  吳啟瑞律師
上列當事人間請求損害賠償（交通）事件，原告提起刑事附帶民
事訴訟，經本院刑事庭裁定移送前來，本院於民國111年3月15日
言詞辯論終結，判決如下：
    主  文
被告應給付原告新臺幣壹拾捌萬玖仟捌佰伍拾貳元，及自民國一
一Ｏ年一月十二日起至清償日止，按週年利率百分之五計算之利
息。
原告其餘之訴駁回。
本判決得假執行；但被告如以新臺幣壹拾捌萬玖仟捌佰伍拾貳元
為原告預供擔保後，得免為假執行。
    事實及理由
一、原告主張：被告於民國109 年3 月6 日上午8 時5 分許，騎
    乘車號000-000重型機車（下稱甲車），沿高雄市前鎮區鎮
    中路慢車道由東往西行駛，途經鎮中路與翠亨北路交岔口（
    下稱系爭路口），疏未注意左轉彎前應先開啟方向燈後，換
    入內側車道或左轉車道始能左轉，在未開啟方向燈及未以手
    勢示意之情形下，貿然自慢車道橫切入內側車道，欲左轉翠
    亨北路，適原告騎乘訴外人潘縈瑄所有之車號000-0000重型
    機車（下稱乙車）同向行駛在甲機車後方，見狀煞車向右閃
    避不及，而以乙車車首擦撞第三人邱偉德騎乘之機車車尾（
    下稱系爭事故），原告因而受有頭部外傷併顱內出血、顏面
    骨骨折、右膝髕骨骨折等傷害（下稱系爭傷害），乙車之車
    首亦同遭毀損。原告因系爭事故在大同醫院、民生醫院就醫
    、復健支出醫療費用新臺幣（下同）46,534元，輔具費用21
    ,105元。復因系爭事故導致原告受有系爭傷害及後續引發之
    器質性腦病變，自109年3月6日起至110年3月6日止需人全日
    看護，而均由原告親屬看護，受有相當看護費用之損失73萬
    元（自109年3月6日至110年3月6日，共365日，按每天看護
    費2,000 元計算），並因系爭傷害受有精神上痛苦，得請求
    精神慰撫金50萬元。又乙車車損則需費5,315元始能修復（
    含折舊後零件費用3,255元、工資2,060 元），並經潘縈瑄
    將此一債權讓與原告，合計原告共受損害1,302,954元，扣
    除已受領之強制汽車責任險理賠金83,102元，尚受有1,219,
    852元之損失。爰依民法侵權行為、債權讓與之法律關係，
    提起本件訴訟等語，並聲明：被告應給付原告1,219,852元
    ，及自起訴狀繕本送達翌日起至清償日止，按週年利率5％計
    算之利息。
二、被告則以：原告就系爭事故之發生亦有未注意車前狀況，復
    因車速過快，不及採取煞車等安全措施之過失，原告亦應負
    與有過失之責。又原告因系爭事故僅需於住院期間及出院後
    兩周有看護之必要，且器質性腦病變亦無可證明係因系爭事
    故導致，原告主張須受看護長達一年，應無足採。另乙車車
    損部分，就零件費用應予折舊，且原告請求之精神慰撫金金
    額過高等語，資為抗辯，並聲明：（一）原告之訴駁回。（
    二）如受不利判決，願供擔保請准宣告免為假執行。
三、經查，被告就系爭事故有於左轉彎時，未換入內側車道之過
    失，並致原告受有系爭傷害及乙車車損。原告因而支出醫療
    費用46,534元、輔具費用21,105元及乙車維修費用15,080元
    （含零件費用13,020元、工資2,060元）。原告並因系爭事
    故受領強制汽車責任險理賠金83,102元等情，有系爭事故道
    路交通事故資料、高雄市立大同醫院及高雄市立民生醫院診
    斷證明書、醫療費用單據、輔具費用發票、乙車維修紀錄單
    、存摺匯款證明等在卷可稽（見110年度交簡附民字第9號卷
    【下稱附民卷】第17至97、101至105頁、本院卷第89至111
    、159至171、185至189、191至229、237頁），且為兩造所
    不爭執，並經本院調閱109年度交簡字第3428號刑事判決卷
    宗確認無訛，堪信為真實。
四、本院之判斷：
　　原告主張被告應賠償1,219,852元等節，則為被告所否認，
    並以前詞置辯，是本院應審酌者厥為：（一）原告因系爭事
    故所受損害之項目及金額為何？（二）原告就系爭事故是否
    與有過失？（三）原告所得請求被告賠償之金額為何？茲分
    述如下：
　　（一）原告因系爭事故受有272,954元之損害
　　⒈按因故意或過失，不法侵害他人之權利者，負損害賠償責
      任，民法第184 條第1 項前段定有明文。經查，被告對系
      爭事故係因被告過失所肇致並不爭執（見本院卷第282頁
      ），是依首揭規定，被告自應對原告負侵權行為之損害賠
      償責任。則原告因系爭事故所受損害項目及金額，分述如
      下：
　　　①醫療費用、輔具費用部分：
　　　　按不法侵害他人之身體或健康者，對於被害人因此喪失
        或減少勞動能力或增加生活上之需要時，應負損害賠償
        責任，民法第193條第1項定有明文。經查，原告因系爭
        事故受有系爭傷害，並支出醫療費用46,534元、輔具費
        用21,105元，此係被告不法侵害原告身體、健康，為治
        療而支出之必要費用，屬原告因被告不法侵害行為所增
        加之生活費用，且為被告所不爭執，自應由被告賠償。
　　　②相當看護費用損失部分：
　　　⑴按以親屬代為照顧被害人之起居，固係基於親情，但親
      　屬看護所付出之勞力並非不能評價為金錢，雖因二者身
        分關係而免除被害人之支付義務，惟此種基於身分關係
        之恩惠，自不能加惠於加害人，故由親屬看護時雖無現
        實看護費之支付，仍應認被害人受有相當於看護費之損
        害，得向被告請求賠償，始符公平原則（最高法院94年
        度台上字第1543號判決意旨可參）。
　　　⑵經查，原告因系爭傷害，自109 年3 月6日至109 年3月1
        6日於高雄市立大同醫院住院接受治療，住院期間除由
        醫護人員照護外，仍須請專人全日看護。又原告出院後
        兩週，須仍專人全日照護等情，有高雄市立大同醫院診
        斷證明書及110年11月1日高醫同管字第1100504605號函
        附卷可查（見本院卷第165、297至299頁）。則原告因
        系爭傷害於住院期間11日及出院後兩週，共計25日，均
        須專人照護乙節，洵堪認定。次查，原告主張前開期間
        均由親屬看護乙節，復為被告所不爭執（見本院卷第28
        3頁），堪以認定原告於住院期間以及出院後兩週由其
        親屬全日照護一事屬實，是揆諸前揭說明，原告雖無現
        實聘請看護而支出看護費用，然由原告親屬照護所付出
        之勞力非不能依專業看護人員之費用為評價，是自應比
        照一般看護情形，認原告受有相當看護費之損害。從而
        ，原告請求每日看護費用2,000 元，核與國內全日看護
        行情大致相符，尚屬適當，則原告所受相當於看護費用
        損害之金額為50,000元（計算式：2,000 ×25〈住院期間
        11日及出院後14日〉＝50,000元），是原告請求相當看護
        費用之損失，於50,000元之範圍內，自屬有據。
　　　⑶原告雖另主張因系爭事故導致器質性腦病變，須專人全
        日看護，另受有相當看護費用之損失等語，並提出高雄
        市立大同醫院診斷證明書為佐（見本院卷第171頁）。
        惟查，原告因器質性腦病變首次看診日期為109年10月1
        9日，係依據原告及家屬敘述及智能評估判斷，但智能
        評估執行不完全，無法斷定與系爭事故之因果關係，但
        有此可能等情，有高雄市立大同醫院110年11月1日高醫
        同管字第1100504605號函函覆內容可參（見本院卷第30
        1頁），復經本院電聯高雄市立大同醫院確認上開函覆
        內容，原告診治醫師表示：就車禍是否會導致器質性腦
        病變，於醫學上仍有爭議，但有相關之案例而可能有關
        連，故註明有此可能。而本件因原告就診時點與車禍發
        生時點已有一定期間，輔以原告係自訴於車禍後智能下
        降，但並無法確定其就診前之生活、工作情形為何，無
        法認定是否有如原告自訴之情形。是無法明確斷定與車
        禍有因果關係等語，有本院電話紀錄在卷可憑（見本院
        卷第355頁），而原告診治醫師既係親自診療原告，應
        對原告情狀為了解，且係依據其醫學專業知識為診治、
        判斷，是原告診治醫師答覆之前開內容應值採信。從而
        ，原告因器質性腦病變就診時點，已與系爭事故相隔半
        年以上，兩者間是否有因果關係，已非無疑，參以原告
        診治醫師前開答覆內容，並無法明確認定兩者間存有因
        果關係，原告復未提出其他證據可證因系爭事故導致器
        質性腦病變，自無從認定原告因系爭事故造成器質性腦
        病變。是以，原告器質性腦病變之病狀，既無法認定與
        系爭事故有關，原告請求被告賠償因器質性腦病變而受
        相當看護費用之損失，即屬無據。　
　　　③乙車維修費用部分：
　　　⑴按物被毀損時，被害人除得依民法第196 條請求賠償外
        ，並不排除民法第213 條至第215 條之適用。依民法第
        196 條請求賠償物被毀損所減少之價額，得以修復費用
        為估定之標準，但以必要者為限（例如：修理材料以新
        品換舊品，應予折舊），最高法院77年第9 次民事庭會
        議決議內容可參。
　　　⑵經查，乙車因系爭事故毀損，維修費用為15,080元（含
        零件費用13,020元、工資2,060元）乙節，有乙車維修
        紀錄單附卷可佐（見本院卷第237頁）。又乙車為105年
        12月出廠，有乙車行照可參（見附民卷第15頁），迄本
        件車禍發生時即109年3月6日，已使用3年4月，則零件
        扣除折舊後之修復費用估定為3,255元【計算方式：1.
        殘價＝取得成本÷( 耐用年數＋1)即13,020÷(3+1)≒3,255
        （小數點以下四捨五入）；2.折舊額 ＝(取得成本－殘價
        )×1/（耐用年數）×（使用年數）即(13,020－3,255) ×1
        /3×（3+4/12）≒9,765（小數點以下四捨五入）；3.扣
        除折舊後價值＝（新品取得成本－折舊額）即13,020－9,7
        65＝3,255】）。是乙車維修之必要費用即為折舊後之零
        件費用3,255元加計工資2,060元，共計5,315元（計算
        式：3,255＋2,060=5,315），而應由被告賠償。
　　　④精神慰撫金部分：　　
　　　⑴按不法侵害他人之身體、健康、名譽、自由、信用、隱
     　 私、貞操，或不法侵害其他人格法益而情節重大者，被
        害人雖非財產上之損害，亦得請求賠償相當之金額，民
        法第195 條第1 項前段定有明文。又按慰藉金之賠償須
        以人格權遭遇侵害，使精神上受有痛苦為必要，其核給
        之標準固與財產上損害之計算不同，然非不可斟酌雙方
        身分資力與加害程度，及其他各種情形核定相當之數額
        （最高法院51年台上字第223 號判決意旨可參）。
　　　⑵經查，原告因系爭事故受有頭部外傷併顱內出血、顏面
        骨骨折、右膝髕骨骨折等傷害，有高雄市立大同醫院診
        斷證明書可證（見本院卷第165、167 頁），則原告因
        被告行為受有前開體傷，可認原告受有相當程度之精神
        痛苦，原告請求被告賠償非財產上之損害，自屬有據。
        次查，原告自陳國中畢業，原擔任環保局人員、每月收
        入2萬多元；被告自陳大學畢業，於郵局工作，每月收
        入約7、8萬元（見本院卷第264頁），又兩造名下均有
        不動產，有兩造稅務電子閘門財產所得資料在卷可參，
        則本院斟酌原告傷勢、被告不法侵害之情節及兩造身分
        、地位、經濟能力等其他一切情狀，認原告請求被告賠
        償之精神慰撫金，以15萬元為相當。
　 ⒉綜上，原告因系爭事故共受有272,954元之損害（計算式：
     醫療及復健費用46,534元＋輔具費用21,105元＋相當看護費
     用之損失50,000元＋乙車維修費用5,315元＋精神慰撫金150,
     000元＝272,954元）。
　 （二）原告就系爭事故無與有過失責任
　 ⒈按損害之發生或擴大，被害人與有過失者，法院得減輕賠償
     金額，或免除之，民法第217 條第1 項定有明文。所謂被
     害人與有過失，須被害人之行為助成損害之發生或擴大，
     就結果之發生為共同原因之一，倘被害人並無助長損害發
     生或擴大之行為，自難認有何過失相抵原則之適用。
　　⒉經查，本院勘驗系爭事故發生畫面之監視器光碟，勘驗結
      果為：
　　　一、播放時間：00:00:06
　　　　　被告由畫面左側出現(中山三路南向北方向)
　　　二、播放時間：00:00:09
　　　　　被告由中山三路右轉，進入鎮中路
　　　三、播放時間：00:00:11
　　　　　被告進入鎮中路
　　　四、播放時間：00:00:11
　　　　　被告進入鎮中路，打左轉方向燈
　　　五、播放時間：00:00:13
　　　　　邱偉德、原告由五甲三路直行，通過中山三路進入鎮
          中路
　　　六、播放時間：00:00:13
　　　　　邱偉德、原告由五甲三路直行，通過中山三路進入鎮
          中路
　　　七、播放時間：00:00:14
　　　　　被告在外側車道，打左轉方向燈，與邱偉德、原告之
          間至少有3部機車
　　　八、播放時間：00:00:15
　　　　　被告在外側車道，打左轉方向燈，車身左偏，準備左
          轉彎。邱偉德、原告持續直行
　　　九、播放時間：00:00:15
　　　　　被告在外側車道，打左轉方向燈，車身左偏(偏向內
          側車道)，準備左轉彎。邱偉德、原告持續直行，邱
          偉德車身向左偏移。
　　　十、播放時間：00:00:16
　　　　　被告準備越過邱偉德車身左轉彎，邱偉德車身左偏，
          原告持續直行，與邱偉德接近。兩造機車相距僅約1-
          2米。
　　　十一、播放時間：00:00:16
　　　　　被告越過邱偉德車頭，左轉彎，邱偉德車身左偏，原
          告與邱偉德機車車尾碰撞。
　　　十二、播放時間：00:00:16
　　　　　原告與邱偉德碰撞後人車倒地，被告繼續左轉離去。
　　　十三、播放時間：00:00:17
　　　　　原告與邱偉德碰撞後人車倒地，邱偉德有回頭看，被
          告繼續左轉離去。
　　　十四、播放時間：00:00:18
　　　　　原告與邱偉德碰撞後人車倒地，被告黃寧萱繼續左轉
          離去。
　　　有系爭事故路口監視器畫面光碟暨本院勘驗筆錄在卷足參
      （見本院卷第357至385、396至398頁）。則觀諸系爭事故
      發生情形，系爭路口車流眾多，被告左轉時雖有打方向燈
      ，然被告係違規從外側車道逕自左轉彎，已難認一般遵守
      交通規則之正常機車駕駛得遇見被告之違規情事。又被告
      違規左轉彎時，與原告直行駕駛之機車間，尚有數台機車
      阻隔於兩造之間，並位於邱偉德駕駛之機車後方，更難逕
      予認定原告直行駕駛機車時，視線上確能注意到被告違規
      之機車，自難認定原告有未注意車前狀況之過失可言。再
      查，原告於系爭事故發生前之行駛速度，雖有略較同向機
      車快速之情，有系爭事故路口監視器畫面光碟暨本院勘驗
      結果可查（見本院卷第357至385、396至398頁），但並無
      從逕予認定原告當時確有超速情形。另參系爭事故經鑑定
      及覆議結果，亦均認定系爭事故肇事原因為被告左轉未換
      入內側車道，原告及邱偉德均無肇事因素，有高雄市政府
      交通局車輛行車事故鑑定委員會109年8月24日高市車鑑字
      第10970719700號函暨鑑定報告、高雄市政府109年9月30
      日高市府交交工字第10946392100號函暨覆議報告附卷可
      參（見臺灣高雄地方檢察署109年度偵字第9988號卷第45
      至58頁），亦與本院認定之結果相符，被告復未能提出其
      他證據可證原告就系爭事故有超速及未注意車前狀況之過
      失，自無可認定被告所辯為真。從而，原告就系爭事故既
      無何車速或未注意車前狀況之過失，就系爭事故之發生並
      無肇責因素，依首揭說明，原告即無與有過失責任甚明，
      是被告辯稱原告就系爭事故亦有與有過失責任，洵無可採
      。
　　（三）原告得請求被告賠償189,852元
　　⒈按保險人依本法規定所為之保險給付，視為被保險人損害
      賠償金額之一部分；被保險人受賠償請求時，得扣除之，
      強制汽車責任保險法第32條定有明文。
　　⒉經查，原告因系爭事故已受領強制汽車責任險理賠之保險
      金83,102 元，有原告存摺匯款證明可憑（本院卷第160、
      161頁），則原告原告因系爭事故所受272,954元之損害，
      依上開規定扣除83,102元後，應為189,852元（計算式：2
      72,954－83,102 ＝189,952），而應由被告賠償。
五、綜上所述，原告依民法侵權行為規定，請求被告應給付原告
    189,852 元及自起訴狀繕本送達翌日（即110 年1月12日）
    起至清償日止，按週年利率5 ％計算之利息，為有理由，應
    予准許。逾此範圍之請求，為無理由，應予駁回。
六、本判決原告勝訴部分，係依民事訴訟法第427 條訴訟適用簡
    易程序所為被告敗訴之判決，爰依同法第389 條第1 項第3
    款之規定，依職權宣告假執行。並由本院依民事訴訟法第39
    2 條第2 項之規定，依職權宣告被告為原告預供擔保，得免
    為假執行。
七、本件事證已臻明確，兩造其餘攻擊防禦方法及所提證據，核
    與判決結果不生影響，爰不逐一論述，併此敘明。
八、本件係刑事附帶民事訴訟事件，由本院刑事庭移送前來，迄
    本院言詞辯論終結止，當事人並無何裁判費或其他訴訟費用
    之支出，自無諭知訴訟費用負擔之必要，併此敘明。
中　　華　　民　　國　　111 　年　　4 　　月　　7 　　日
                  高雄簡易庭　法　官  陳安信
以上正本係照原本作成。
如對本判決上訴，須於判決送達後20日內向本院提出上訴狀。如
委任律師提起上訴者，應一併繳納上訴審裁判費。　　　　　　
中　　華　　民　　國　　111 　年　　4 　　月　　7 　　日
                              書記官  蔡妮君